【裁判字號】    97,交聲,905
【裁判日期】    980123
【裁判案由】    違反道路交通管理處罰條例聲明異議
【裁判全文】
臺灣士林地方法院交通事件裁定         97年度交聲字第905號
原處分機關  臺北市交通事件裁決所
異議人即    甲○○
受處分人
上列異議人即受處分人因違反道路交通管理處罰條例案件，對於
臺北市交通事件裁決所民國97年3 月24日所為之處分（原處分案
號：北市裁二字第裁22-AEW677881號），聲明異議，經臺灣桃園
地方法院以管轄錯誤移送臺灣臺北地方法院（97年度交聲字第62
3 號），再經臺灣臺北地方法院以管轄錯誤移送前來（97年度交
聲字第1568號），本院裁定如下：
    主  文
異議駁回。
    理  由
一、按汽車駕駛人行經有燈光號誌管制之交岔路口闖紅燈者，處
    新臺幣（下同）1,800 元以上5,400 元以下罰鍰，道路交通
    管理處罰條例第53條第1 項定有明文；又汽車駕駛人有上開
    條例第53條情形者，除依原條款處罰鍰外，並記違規點數3
    點，同條例第63條第1 項第3 款亦有明文。
二、原處分意旨略以：異議人即受處分人甲○○騎乘車牌號碼G9
    6-008 號重型機車，於民國97年2 月17日11時20分許，行經
    臺北市○○○路225 巷口，因未依規定，闖越紅燈左轉，遭
    執勤員警以違反道路交通管理處罰條例第53條第1 項之規定
    製單舉發，處罰鍰1,800 元，並記違規點數3 點。
三、聲明異議意旨略以：伊於上揭時、地，騎乘上開重型機車，
    為警攔停舉發「紅燈左轉」之違規，惟該處係橋下之迴轉道
    ，設計本就異於一般雙向道路，該道路南往北車道是在左側
    ，非屬一般道路南往北車道是在右側，左方車道僅能順勢左
    轉單行道，故伊所為即便有闖紅燈之嫌，亦應等同「紅燈右
    轉」，況伊係從左方人行道滑下左轉，並未闖紅燈。再員警
    所站立之位置因視角問題，未能目視判別伊是否從人行道下
    滑下左轉，員警不察即逕自製單舉發，為此，狀請鈞院撤銷
    原處分云云。
四、經查：
    (一)異議人於97年2 月17日11時20分，騎乘車牌號碼G96-008
      號重型機車，沿臺北市○○○路225 巷，在該路段與民權
      西路之設有燈光號誌管制之交岔路口左轉，並經警攔停舉
      發紅燈左轉之事實，為異議人所是認，並有臺北市政府警
      察局北市警交字第AEW677881 號舉發違反道路交通管理事
      件通知單影本1 紙在卷可稽。
    (二)異議人雖辯以：伊並未闖紅燈，僅係從左方人行道滑下云
      云，惟經證人即本件舉發員警尤勝斌於臺灣臺北地方法院
      調查時具結證稱：「當時我在民權西路225 巷口執行勤務
      ，我站在該巷口執勤位置明顯，在11點20分左右，發現異
      議人騎重型機車違規闖紅燈左轉南向行駛，當時該巷口南
      北方向為紅燈，異議人當時尚未通過停止線，未停車等紅
      燈，當時鳴警鈴予以攔停，當場攔下異議人，告訴他闖紅
      燈左轉南向行駛，並請異議人出示行照、駕照，即當場舉
      發紅燈左轉，要異議人簽名時，異議人拒絕簽名。」、「
      異議人是從迴轉道出來，不是從人行道出來。異議人是紅
      燈左轉。」等語甚詳（見97年交聲字第1568號卷第9 頁至
      第10頁），證人尤勝斌亦當庭庭呈現場照片1 紙，並以「
      P 」符號於其上標繪舉發當時所站立位置，復應異議人之
      要求，再於異議人所提供之行車路線圖上標繪，有該現場
      照片及行車路線圖各1 紙在卷可參（見97年交聲字第1568
      號卷第12頁、97年交聲字第623 號卷第11頁）。細繹證人
      尤勝斌所證內容，就當時取締之經過詳敘明確，況證人與
      異議人間並無怨恨仇隙，自無設詞誣陷而甘冒偽證重罪之
      必要，其所言應認屬實可採。再觀上開現場照片及行車路
      線圖，證人所標繪之站立位置係在民權西路往延平北路之
      單行道上，為介於異議人違規路口與延平北路、民權西路
      交岔路口之路段中間點，該單行道之路面約2 車道寬，證
      人所站位置距該系爭路口非遙，雖單行道右方有工程圍離
      ，但完全無礙證人視線所及之處，更遑論有影響證人判斷
      之餘，加以證人於上開庭訊時堅詞表示其就異議人違規情
      形「看得很清楚」，證人當時既係執行交通勤務，衡情必
      定對現場所站位置稍加詳探審酌，以選擇得清晰目視目標
      之位置為要，對往來車輛通過交岔路口之情形亦特別注意
      ，當無錯認異議人究係紅燈左轉亦或由人行道下滑左轉之
      虞，異議人雖一再質以證人所站立之位置視線不清，惟並
      無提出任何證據方法以供本院調查，自無從認定所為辯解
      屬實。綜上，足認異議人確有於上開路口，因行經有燈光
      號誌管制之交岔路口紅燈左轉之違規行為，異議人前揭所
      辯，洵不足採。
    (三)另按道路交通管理之實際標誌、標線、管制方法、手段乃
      行政機關依其職權所為裁量之行政措施或處分，除有重大
      、明顯瑕疵或其他違法情形外，尚非法院所得任意指摘或
      變更。本件雖車道之行進方向異於一般道路，然係主管機
      關經審酌該路段之需求、便利性、安全性及特殊性等通盤
      考量而設，異議人既為已考領駕駛執照之駕駛人，當遵守
      號誌指示，循合法之方式左轉，非可僅圖一時方便或自認
      安全無虞，即無視標誌、標線或號誌之法律效力，逕予違
      規闖紅燈左轉。至道路交通管理處罰條例第53條第2 項紅
      燈右轉之處罰規定，該項立法理由謂：「汽車紅燈右轉之
      違規行為，其嚴重性未若闖紅燈直行、『左轉彎』或迴轉
      者，爰將紅燈右轉之行為另規定於第2 項，並另為罰則之
      規定。」，然觀本件雖同為順行轉彎，惟因該處係於橋孔
      下之迴轉道，迴轉道兩端銜接道路皆為單行道，地形、位
      置特殊，異議人於該處紅燈順行左轉所生之危險性，必高
      於在一般道路紅燈順行右轉，是異議人所指其違規行為罰
      責該當紅燈右轉等語，與上開立法理由有悖，不足憑採。
五、綜上所述，異議人所辯，殊無足取。本件違規事實事證明確
    ，堪以認定。原處分機關依道路交通管理處罰條例第53條第
    1 項、第63條第1 項第3 款之規定，裁處異議人罰鍰1,800
    元，並記違規點數3 點，核無違誤。本件異議為無理由，應
    予駁回。
據上論斷，應依道路交通案件處理辦法第19條，裁定如主文。
中    華    民    國    98    年    1     月    23    日
                  交通法庭法  官  高雅敏
以上正本證明與原本無異。
如不服本裁定應於送達後5日內向本院提出抗告狀。
                          書記官  陳映羽
中    華    民    國    98    年    1     月    23    日


司法院資訊處製作；財團法人民間司法改革基金會備份。
